【裁判字號】    92,訴,1230
【裁判日期】    921230
【裁判案由】    清償借款
【裁判全文】
臺灣士林地方法院民事判決                        九十二年度訴字第一二三０號
    原      告  陽信商業銀行股份有限公司
    法定代理人  丁○○
    訴訟代理人  丙○○
    被      告  甲○○
                乙○○○
右當事人間請求清償借款事件，本院於中華民國九十二年十二月十六日言詞辯論終結
，判決如左：
    主    文
被告應連帶給付原告新台幣貳佰貳拾貳萬參仟零壹拾捌元，暨其中新台幣貳佰零玖萬
陸仟參佰參拾壹元，自民國九十二年三月十八日日起至清償日止，按年利率百分之八
點七七計算之利息，及自民國九十二年三月十八日起至清償日止，按上開利率百分之
二十計算之違約金。
訴訟費用由被告連帶負擔。
    事    實
甲、原告方面：
一、聲明：如主文所示。
二、陳述：被告甲○○於民國八十九年五月十九日邀同被告乙○○○為連帶保證人，
    與原告訂立消費借貸契約而借款新台幣（以下同）四百二十萬元，約定借款期間
    自八十九年五月十九日起至九十年五月十九日止，按月清償本息一次，屆期應清
    償本金，利息則按原告基本放款利率計算，並同意一年內隨原告基本放款利率變
    動而調整，而自九十年五月十九日起，放款利率固定為年息百分之八點七七，被
    告甲○○於借款期間如遲延償還本息時，本金自到期日起、利息自繳款日起，逾
    期在六個月以內部分，按約定利率百分之十，逾期超過六個月部分，按約定利率
    百分之二十計付違約金，且被告二人均喪失期限利益，一切債務視為到期，應立
    即清償全部債務。原告本於上開約定，已將前述借款依被告甲○○指示匯入被告
    乙○○○帳戶。詎被告甲○○自九十年三月十九日起即未按期繳納本息，依據上
    開約定已喪失期限利益，應即清償全部債務，原告遂向台灣臺北地方法院聲請裁
    定並執行而拍賣被告設定抵押權擔保之不動產後，經計算至拍定日止之本金、利
    息違約金與執行費用後，因分配而受償二百九十九萬九千八百四十三元，其中包
    括執行費三萬三千五百四十元、利息七十六萬二千六百三十四元及本金二百二十
    二萬三千六百六十九元，是被告甲○○尚欠本金二百零九萬六千三百三十一元及
    違約金一十二萬六千六百七十八元未償，為此依據消費借貸及連帶保證之法律關
    係，請求被告連帶給付如訴之聲明。
乙、被告甲○○方面：
一、聲明：原告之訴駁回。
二、陳述：伊僅為人頭，借得款項並非由伊使用，而是匯入被告乙○○○帳戶，進而
    用以購買設定抵押權予原告擔保之不動產，況該不動產曾經原告估計價值達六百
    萬元，因而借得四百二十萬元，顯見係經原告評估可以借款而貸予，伊未強迫原
    告借款，則擔保不動產既經拍賣取償，縱原告無法全部受償，亦不應再向伊請求
    清償。
丙、被告乙○○○方面：
一、聲明：原告之訴駁回。
二、陳述：依現在各銀行情形，利率之計算均有彈性，但仍應視原告是否願意比照辦
    理。
    理    由
一、按當事人得以合意定第一審管轄法院，民事訴訟法第二十四條第一項定有明文。
    本件兩造就系爭消費借貸及連帶保證法律關係，於授信約定書第十六條中約明合
    意定本院為第一審管轄法院，是本院自有管轄權，應予敘明。
二、原告起訴主張：被告甲○○於八十九年五月十九日邀同被告乙○○○為連帶保證
    人，向原告借款四百二十萬元，借款期間自同日起至九十年五月十九日止，被告
    甲○○應按月償付本息，如有一期未付則全部債務視為全部到期，借款期間屆滿
    並應清償本金，借款利率則按原告基本放款利率調整計算，而被告甲○○自九十
    年三月十九日起即未依約清償本息，經聲請拍賣抵押物，而分配受償執行費三萬
    三千五百四十元、利息七十六萬二千六百三十四元及本金二百二十二萬三千六百
    六十九元，是被告甲○○尚欠本金二百零九萬六千三百三十一元及違約金一十二
    萬六千六百七十八元未償，為此依據消費借貸及連帶保證之法律關係，請求被告
    連帶給付二百二十二萬三千零一十八元，並其中二百零九萬六千三百三十一元，
    自九十二年三月十八日起至清償日止，按年利率百分之八點七七計算之利息，暨
    自九十二年三月十八日起至清償日止，按上開利率百分之二十計算之違約金等語
    。被告甲○○以：系爭借款係匯入被告乙○○○帳戶內，並用以購買抵押擔保之
    不動產，原告既曾估價認為該抵押物有六百萬元之價值，縱經拍賣抵押物未全部
    受償，亦不得再對伊請求云云。被告乙○○○則以：依目前社會情況，銀行借款
    利率均有一定彈性，應視原告願否比照辦理而定云云置辯。
三、查原告與被告甲○○於八十九年五月十九日訂立消費借貸契約，約明借款期間自
    是日起至九十年五月十九日止，借款利率按原告基本放款利率定之，被告甲○○
    應按月清償本息，到期償還本金，如有一期未付視為全部到期，且本金自到期日
    起、利息自繳息日起，逾期在六個月以內部分，按約定利率百分之十，逾期超過
    六個月部分，按約定利率百分之二十計付違約金等項，被告乙○○○同意擔任被
    告甲○○之連帶保證人，而簽立借據、授信約定書予原告，原告並依被告甲○○
    指示將借款匯入被告乙○○○帳戶內，嗣被告甲○○自九十年三月十九日起即未
    再依約清償本息，原告聲請裁定拍賣被告乙○○○所有之抵押物，進而聲請強制
    執行之結果，受償執行費三萬三千五百四十元、至九十二年三月十七日止之利息
    七十六萬二千六百三十四元及本金二百二十二萬三千六百六十九元，即被告甲○
    ○尚有本金二百零九萬六千三百三十一元、違約金一十二萬六千六百八十七元與
    自九十二年三月十八日起之利息、違約金未償等情，業據原告提出借據（見本院
    卷第十四頁）、授信約定書（見本院卷第十五頁）、台灣臺北地方法院九十二年
    四月二十日北院錦九十一執辛字第三四七一一號函暨分配表（見本院卷第二十七
    頁、）等為證，且為兩造所不爭執，均堪認為真實。
四、按借用人應於約定期限內，返還與借用物種類、品質、數量相同之物；遲延之債
    務，以支付金錢為標的者，債權人得請求依法定利率計算之遲延利息，但約定利
    率較高者，仍從其約定；當事人得約定債務人不履行債務時，應支付違約金，民
    法第四百七十八條、第二百三十三條第一項、第二百五十條第一項分別定有明文
    。又連帶保證者，乃保證人與主債務人連帶負債務履行責任之保證，具有連帶債
    務之性質。又保證債務，除契約另有訂定外，包含主債務之利息、違約金、損害
    賠償及其他從屬於主債務之負擔；連帶債務之債權人，得對債務人中之一人或數
    人，同時或先後請求全部或一部之給付，民法第七百四十條、第二百七十三條第
    一項分別定有明文。本件被告甲○○積欠原告借款未還，並已屆清償期，被告乙
    ○○○為其連帶保證人，原告依據消費借貸及連帶保證之法律關係，請求被告連
    帶清償借款本金及約定利息、違約金即屬有據。
五、至被告二人雖各以上情執辯，惟被告甲○○以自己為借款人向原告借款而成立消
    費借貸契約關係，原告依約將款項匯入被告甲○○所指定之被告乙○○○帳戶內
    ，被告甲○○即負有依約清償借款、給付遲延利息、違約金之義務，而所提供設
    定抵押權予原告擔保之房地，僅係擔保性質，亦無證據可以證明兩造間有原告僅
    得就該房地拍賣求償之特約存在，原告經行使抵押權所得未能受償部分，其債權
    不因此而消滅，自仍得依法向被告請求清償，而被告甲○○借款所得，究係如何
    支配使用、被告二人間之內部關係如何，均與原告無涉，被告甲○○亦不得執以
    對抗原告。再原告依約請求遲延利息，係依據兩造約定而為請求，利率並無過高
    之情形，其關於違約金部分之請求亦同，被告乙○○○雖表明希望原告請求利息
    彈性處理，但未為原告所同意，且被告乙○○○於法尚無得逕行請求原告降息之
    權利可言，是被告二人所為答辯，均屬無據，為不能採取。
六、從而，原告起訴請求被告連帶給付二百二十二萬三千零一十八元，暨其中二百零
    九萬六千三百三十一元，自民國九十二年三月十八日日起至清償日止，按年利率
    百分之八點七七計算之利息，及自民國九十二年三月十八日起至清償日止，按上
    開利率百分之二十計算之違約金（即逾期超過六個月部分），為有理由，應予准
    許。
七、據上論結，本件原告之訴為有理由，依民事訴訟法第八十五第二項，判決如主文
    。
中      華      民      國    九十二    年     十二     月    三十      日
                                        臺灣士林地方法院民事第一庭
                                            法      官  蕭錫証
右為正本係照原本作成。
如對本判決上訴須於判決送達後廿日內向本院提出上訴狀。
中      華      民      國    九十三    年       一     月      二      日
                                            法院書記官  林令令


司法院資訊處製作；財團法人民間司法改革基金會備份。
